【裁判字號】    98,聲,75
【裁判日期】    980825
【裁判案由】    聲請迴避
【裁判全文】
臺灣基隆地方法院民事裁定                98年度聲字第75號
聲  請  人  甲○○○
            乙○○
上列聲請人因與原告行政院農業委員會林務局羅東林區管理處間
請求遷讓房屋等事件（本院98年度訴字第189號），聲請法官迴
避，本院裁定如下：
    主  文
聲請駁回。
聲請程序費用由聲請人負擔。
    理  由
一、按民事訴訟法第33條第1項第2款規定法官有應自行迴避而不
    自行迴避以外之情形，足認其執行職務有偏頗之虞，據而聲
    請法官迴避者，應以法官對於訴訟標的有特別利害關係，或
    與當事人之一造有密切之交誼或嫌怨，或基於其他情形客觀
    上足疑其為不公平之審判者為其原因事實，若僅憑當事人之
    主觀臆測，或不滿意法官進行訴訟遲緩，或認法官指揮訴訟
    欠當，則不得謂其有偏頗之虞（最高法院69年度台抗字第45
    7號判例要旨參照）。且此種迴避原因，依民事訴訟法第34
    條第2項、第284條之規定，應提出能即時調查之證據以釋明
    之，否則即不應准許。
二、本件聲請意旨略以：本案承審法官林金發於民國98年5月25
    日下午2時30分開庭時，聲請人子女依法持聲請人之委任狀
    代理聲請人出庭，孰知一進入法庭，林金發法官即大聲咆哮
    ：「不准！不准代理！叫你父母親自己來」，聲請人之子林
    明哲即陳明：「父母親年過七十，年紀那麼大，我們不能代
    理嗎？」林金發法官則再次諭示：「不准！我有權利不准你
    代理，這個案子我上次執行過！下次你父母再不來我就宣判
    ！我現在可以告訴你們，我一定判你們敗訴！」當代理人準
    備就案情陳述意見時，林金發法官復聲稱：「你們不要說，
    我不要聽！」卻在法庭上與原告律師聊天。經查，林金發法
    官曾為95年度執字第5537號案件於96年2月8日到場執行時，
    與聲請人及代理人張嫚芯發生過爭執，林金發法官因此懷恨
    在心，意圖公報私仇，故於本次言詞辯論時不准代理人代理
    ，並斷然聲明要判決聲請人敗訴，此已影響國家法制及司法
    審理程序至深且鉅。林金發法官復於98年6月15日聲請人依
    通知準時到庭時，即揚言：「乙○○、甲○○○你不是申請
    法官迴避，還來開庭做什麼？你去叫賴英照來審好了！」聲
    請人甲○○○表示：「法官你不要這麼兇，我們只希望你公
    平一點！」法官林金發答：「我告訴你，我一定不公平，而
    你也絕對換不了我」等語。故聲請人認為林金發法官不適合
    繼續承辦本件案件，為此聲請林金發法官迴避等語。
三、經查，本案承審法官有於98年5月25日及98年6月15日分別於
    開庭時對當事人為「不准聲請人子女代理聲請人出庭應訊，
    表示要就由聲請人自己出庭或委由律師代理」、「反正這個
    判決你們不會贏，我先跟你們講，百分之一千不會贏的」、
    「你們不是聲請法官迴避嗎，還來開庭做什麼，換院長來辦
    好了，或庭長辦最好了，我法官跟你講不會換」、「我絕對
    不公平，換賴英照來辦最公平」等表示，已據本院勘驗上開
    2日開庭錄音光碟核屬實在，有勘驗筆錄在卷可稽。惟對於
    非律師而為訴訟代理人者其准許與否，法官依其具體情形，
    仍有裁量之權限，本案承辦法官基於其對於個案之認識而為
    不予准許之決定，並禁止聲請人子女代理，就此應無違背法
    令之可言；即便其使用之語言較為直接未經修飾，或易造成
    當事人心中有所不適，但應屬訴訟指揮之行為，非屬迴避之
    事由。再者，承審法官雖於開庭時有「「反正這個判決你們
    不會贏，我先跟你們講，百分之一千不會贏的」、「你們不
    是聲請法官迴避嗎，還來開庭做什麼，換院長來辦好了，或
    庭長辦最好了，我法官跟你講不會換」、「我絕對不公平，
    換賴英照來辦最公平」等言語，而此等言詞雖未必符合法官
    開庭時應懇切、和善之倫理，但核其情節，依承辦法官開庭
    時對於本案已花費頗長時間與聲請人及相對人對談，足見承
    辦法官並無草率結案之意圖，僅係其對於相關法律之認識及
    對於系爭案件之理解，而為言語上較直接之訴訟指揮，即使
    對於聲請人造成公正審判之疑慮，但基於上開判例之意旨，
    此部分行為仍屬訴訟指揮之範圍，非屬當事人得聲請法官迴
    避之事由。
四、綜上所述，本件聲請人聲請法官林金發迴避，其所舉原因，
    要與民事訴訟法第第33條第1項第2款之情形不合，則本件聲
    請自屬無從准許，應以裁定駁回。
五、依民事訴訟法第95條、第78條，裁定如主文。
中    華    民    國    98    年    8     月    25    日
                  民事庭審判長法  官  李媛媛
                              法  官  蔡聰明
                              法  官  林玉珮
以上正本係照原本作成。
如不服本裁定，應於本裁定送達後10日內向本院提出抗告狀，並
繳納抗告裁判費新臺幣1000元，抗告於臺灣高等法院。
中    華    民    國    98    年    8     月    25    日
                              書記官  洪福基


司法院資訊處製作；財團法人民間司法改革基金會備份。
